【裁判字號】    89,竹小,262
【裁判日期】    891212
【裁判案由】    損害賠償
【裁判全文】
臺灣新竹地方法院民事判決  八十九年度竹小字第二六二號
    原      告  富邦產物保險股份有限公司
    法定代理人  甲○○
    訴訟代理人  丙○○
    被      告  丁○○
    訴訟代理人  乙○○
右當事人間請求損害賠償事件，本院判決如左：
    主    文
原告之訴及假執行之聲請均駁回。
訴訟費用新台幣貳佰陸拾柒元由原告負擔。
    事實及理由
一、本件原告起訴主張被告於民國八十八年九月二十一日十一時十分許，駕駛ＪＰ－
    九○二六號自用小客車，沿新竹縣新埔鎮台一一七線由文山里往六家方向行駛，
    途經新竹縣新埔鎮○○里○○鄰○○○○路口前，本應注意車前狀況，依當時情
    形並無不能注意之情形，竟疏未注意及未保持適當安全距離，致追撞前方為原告
    之被保險人元烽企業有限公司所有，由訴外人林清水駕駛，正處於靜止狀態中之
    Ｆ三─一七二七號自小客車（簡稱系爭車輛），致該車車尾毀損，依民法第一百
    八十四條、第一百九十六條規定被告自應負損害賠償責任，因車禍事故發生在保
    險期間內，原告已依保險契約賠償該車之必要修復費用共計新台幣 (下同)六千
    二百元後，爰依保險法第五十三條代位權之規定提起本訴，求為判決被告應給付
    原告六千二百元及自支付命令送達被告之翌日起至清償日止，按週年利率百分之
    五計算之利息，並願供擔保請准宣告假執行。
二、被告則以事故發生時正值塞車時段，而事故發生地點係上坡路段，訴外人林清水
    駕駛之系爭車輛與被告所駕車輛正處於前後位置之靜止狀態中，詎訴外人林清水
    嗣後駕駛系爭車輛在前時卻因操作不當，煞車未踩緊導致該車倒滑而碰撞被告所
    駕駛之車輛，伊並無任何故意或過失之不法行為，原告之訴顯無理由等語置辯。
三、按「因故意或過失，不法侵害他人之權利者，負損害賠償責任」，民法第一百八
    十四條第一項前段固定有明文，亦即侵權行為係以故意或過失侵害他人權利為成
    立要件。又「當事人主張有利於己之事實者，就其事實有舉證之責任」，民事訴
    訟法第二百七十七條亦著有明文。經查，本件原告主張被告於上開時地，駕車自
    後方追撞系爭為其被保險人元烽企業有限公司所有，由訴外人林清水駕駛之車輛
    ，致該車車尾毀損，其已依保險契約賠償被保險人即元峰企業有限公司六千二百
    元之事實，固據其提出汽車險理賠申請書、計算書、估價單各一紙、車損照片影
    本三幀、發票一紙為證；惟被告否認系爭車輛係因遭其駕車自後追撞而受損，並
    辯稱係因訴外人林清水駕駛系爭車輛操作不當，致該靜止中之車輛倒滑而碰撞被
    告所駕之車車頭所致，其並無任何故意或過失行為等語。查，於本件事故發生前
    ，前述二車原均係處於靜止狀態中，其中系爭車輛在前，被告所駕之車在後，當
    時因處於塞車路段，兩車甚為接近，且該處系位於上坡路段之情，為兩造所不爭
    執，則衡以事故發生當時正值塞車路段，系爭車輛與被告所駕車輛距離甚近，兩
    車既均處於上坡路段之靜止狀態中，則駕車位於後方之被告當無貿然起步而不顧
    追撞前方車輛危險之理；又查，原告雖另主張其被保險人所有之系爭車輛乃自排
    車，不可能於上坡路段倒滑云云，惟查，系爭車輛於發生車禍時既位於上坡路段
    並係處於靜止狀態中，若駕駛人林清水將檔位排入空檔，又因一時操作不良未踩
    緊煞車，則是否絕無下滑可能，已非無疑；是以，被告所辯系因前車駕駛操作失
    控致車輛倒滑而肇事乙節，尚非全然無理；且本件經本院依職權向新竹縣警察局
    新埔分局調閱取得其所屬警員處理本件事故所製作之道路交通事故調查報告表，
    經細繹該表之記載，亦難看出被告有何故意或過失行為致肇致本件事故之情形，
    此外，原告復未能舉證證明被告有何侵權行為致系爭車輛受損之事實，是其依侵
    權行為法則，本於保險代位之法律關係請求被告賠償損害，於法尚有未合，應予
    駁回。
四、原告之訴既經駁回，其假執行之聲請已失所附麗，應併駁回之。
五、據上論結，本件原告之訴為無理由，依民事訴訟法第四百三十六條之二十三、第
    四百三十六條第二項、第四百三十六條之十九第一項、第七十八條，判決如主文
    。
中      華      民      國    八十九    年    十二    月      十二      日
                                  臺灣新竹地方法院新竹簡易庭
~B法      官  鄭政宗
右為正本係照原本作成。
如對本判決上訴，須於判決送達後廿日內向本院提出上訴狀。
~B法院書記官  沈藝珠
中      華      民      國    八十九    年     十二     月     十二     日


司法院資訊處製作；財團法人民間司法改革基金會備份。
